【裁判字號】    90,交上易,275
【裁判日期】    900912
【裁判案由】    過失傷害
【裁判全文】
臺灣高等法院刑事判決                            九十年度交上易字第二七五號
    上  訴  人  乙○○
    即  被  告
右上訴人因過失傷害案件，不服臺灣宜蘭地方法院九十年度交易字第三七號，中華民
國九十年六月二十九日第一審判決（起訴案號：臺灣宜蘭地方法院檢察署八十九年度
偵字第二四四五號）提起上訴，本院判決如左：
    主    文
上訴駁回。
    事    實
一、乙○○於民國（下同）八十九年七月十八日晚上，騎乘車號ＰＰＬ—三七六號機
    車，沿宜蘭縣壯圍鄉台一九一線由美城往七張方向行駛，同日晚上八時二十五分
    許，途經上揭路段功勞路六十九之五號，本應注意行車速度於無標誌之郊外道路
    慢車道上不得超過四十公里、行車時駕駛人應注意車狀況，並隨時採取必要之安
    全措施，而依當時情況，夜間有照明，路面無缺陷、道路無障礙，並無不能注意
    之情，竟疏未注意，猶貿然超速以時速五十公里之速度行駛於前揭路段，且未注
    意車前狀況，並隨時採取必要之安全措施，致撞及正欲取出雨衣穿著，而停放於
    同向慢車道路邊由甲○○所騎乘ＬＥＬ—一一八號機車，造成甲○○受有頭部外
    傷、左大腿與左足部挫傷及骨盆挫傷之傷害。
二、案經甲○○訴由臺灣宜蘭地方法院檢察署檢察官偵查起訴。
    理    由
一、訊據上訴人即被告乙○○固不否認有於上述時地騎乘前述機車行經該路段，並撞
    及同放上揭路段同向慢車道路邊正欲穿著雨衣之被害人甲○○，造成甲○○受有
    前述傷害，惟辯稱略以：「是被害人甲○○站於慢車道之中央穿雨衣，當時天色
    昏暗，被害人又沒有開燈才會撞到。他的機車停在慢車道，下與天視線不好，對
    方有過失，我自己也有過失」等語，經查：
(一)、被告坦承撞及同放上揭路段同向慢車道路邊正欲穿著雨衣之被害人甲○○，造成
    甲○○受有傷害之情核與被害人甲○○指訴其停車於慢車道要穿雨衣卻遭被告追
    撞成傷等情相符，並有交通事故調查報告表、現場照片可查。且被害人甲○○受
    有上述頭部外傷、左大腿與左足部挫傷及骨盆挫傷之傷害，亦有蘭陽民生醫院診
    斷證明書可查。
(二)、按汽車行車於無標誌之郊外慢車道上，時速不得超過四十公里。又行駛時駕駛人
    應注意車前狀況，並隨時採取必要之安全措施。道路交通安全規則第九十三條第
    一項第二款、第九十四條第三款均定有明文。而被告自承以時速每小時五十公里
    之速度騎乘前開機車，行經前述路段，自有違前述之速限規定，且被害人當時係
    停止於與被告所騎乘機車同向之同一慢車道上，業經被告自承在卷，而參諸肇事
    後車輛倒地位置，被害人所騎乘之機車係置於慢車道上，前輪中心與右側路邊相
    距零點五公尺，後輪中心與路邊右側相距零點六公尺，而該慢車道寬約一點八公
    尺等情，亦有道路交通事故調查報告表附卷足憑，是堪認被害人雖停車擬穿著雨
    衣，然已盡其可能站立於路邊，被告辯稱被害人係站於慢車道中央車禍云云，顯
    非可採。足見被告於上揭路段超速行駛，且未注意車前狀況，隨時採取必要之安
    全措施，致發生本件車禍，是被告行為顯有過失，且被告之過失行為，與被害人
    之傷害結果亦有相當之因果關係。
(三)、本件經送台灣省基宜區車輛行車事故鑑定委員會，並經台灣省車輛行車事故覆議
    鑑定委員會覆議結果均採相同看法，此有上開委員會八十九年十一月十五日基宜
    鑑字第八九○六二○號函、八十九年十二月二十九日府覆議字第八九二一九三號
    函可參。
(四)、綜上，本件事證明確，被告所辯應屬推諉而不足採，其犯行堪予認定，應依法論
    科。
二、核被告乙○○所為，係犯刑法第二百八十四條第一項前段之過失傷害罪。被告行
    為後刑法第四十一條及刑法第三條之一，業經立法院於九十年一月四日修正，並
    經總統於九十年一月十日公布，同年一月十二日生效，將短期自由刑得易科罰金
    適用範圍之法定最重本刑上限由有期徒刑三年以下提高至五年以下，是就諭知易
    科罰金之規定，比較新舊法結果，以裁判時法較有利，自應依刑法第二條第一項
    前段之規定，適用修正後刑法第四十一條第一項規定諭知易科罰金之折算標準。
    原審認被告罪證明確，並適用刑法第二條第一項、第二百八十四條第一項前段、
    第四十一條第一項、罰金罰鍰提高標準條例第一條前段、第二條之規定，審酌被
    告之過失程度、對被害人所造成之損害、未與被害人達成和解及犯罪後態度良好
    等一切情狀，量處被告拘役伍拾日，如易科罰金以參佰元折算壹日。經核原判決
    認事用法並無不合，量刑之諭知亦屬妥適，上訴人即被告上訴意旨仍執前詞否認
    犯罪指摘原判決不當，為無理由，應予駁回。
據上論斷，應依刑事訴訟法第三百六十八條，判決如主文。
本案經檢察官鍾鳳玲到庭執行職務。
中    華    民    國      九十    年      九        月        十二      日
                              臺灣高等法院刑事第七庭
                                  審判長法  官  吳  啟  民
                                        法  官  林  瑞  斌
                                        法  官  施  俊  堯
右正本證明與原本無異。
不得上訴。
                                        書記官  顏  志  豪
中    華    民    國      九十    年      九        月         十二     日
附錄：本判決論罪科刑法條全文
刑法第二百八十四條第一項前段
因過失傷害人者，處六月以下有期徒刑、拘役或五百元以下罰金。


司法院資訊處製作；財團法人民間司法改革基金會備份。
